臺灣高等法院刑事判決　　　　　　　　　　　　　九十三年度上訴字第一七五一號
　　上　訴　人　臺灣桃園地方法院檢察署檢察官
　　被　　　告　甲○○
　　選任辯護人　林　凱律師
　　　　　　　　黃欣欣律師
右上訴人因被告違反毒品危害防制條例案件，不服臺灣桃園地方法院九十二年度訴字
第一四九六號，中華民國九十三年四月九日第一審判決（起訴案號：臺灣桃園地方法
院檢察署九十二年度偵字第一三七０六號），提起上訴，本院判決如左：
    主  文
原判決撤銷。
甲○○意圖販賣而持有第二級毒品，處有期徒刑伍年肆月。扣案之第二級毒品大麻捲
煙參拾支、大麻煙草壹包（重零點貳陸公克，包裝重零點貳壹公克）、ＭＤＭＡ貳拾
貳顆、第三級毒品愷他命參拾貳瓶（驗餘含塑膠瓶毛重合計陸拾柒點零伍公克），均
沒收銷燬之。
    事  實
一、甲○○明知大麻、亞甲二氧基（俗稱搖頭丸，下稱ＭＤＭＡ）為毒品危害防制條
    例第二條第二項第二款所列之第二級毒品，不得非法持有，愷他命（下稱Ｋ他命
    ）為同條項第三款所列之第三級毒品，竟於民國九十二年八月二十日下午三時許
    ，在臺北市東區崇光百貨公司附近，向真實姓名年籍不詳綽號「保明」之成年男
    子，以新台幣（下同）五萬元之代價，購得含第二級毒品大麻成分之紙捲煙三十
    支、大麻煙草一包（重零點二十六公克、包裝重零點二十一公克）、含第二級毒
    品ＭＤＭＡ成分之黃色圓形錠十一顆、紫紅色圓形錠十一顆、含有第三級毒品Ｋ
    他命成分以塑膠瓶裝之白色粉末三十二瓶（驗餘含塑膠瓶毛重合計六十七點零五
    公克）、屬第四級毒品之乳白色膠囊二十七顆、黃色膠囊十八顆、肉色圓形錠（
    一面有５字樣）四百顆（原審誤為四十顆），而持有之。嗣萌生販賣之意圖，於
    （二十一）翌日凌晨二時五十分許，攜帶前開所購得之毒品，前往桃園縣桃園市
    ○○路六十號「阿哥哥舞廳」樓下，於撥打電話予友人時，適在該處執行勤務之
    員警彭俊華，察覺甲○○行止有異，上前盤查，於其攜帶之皮包查獲上開毒品（
    單純持有第三、四級毒品及意圖販賣而持有第四級毒品罪部分，因行為時法律無
    處罰明文，不構成犯罪）。
二、案經桃園縣政府警察局桃園分局報告臺灣桃園地方法院檢察署檢察官偵查起訴。
    理  由
一、訊據被告甲○○坦承於右揭時、地，持有前開毒品及管制藥品，並為警當場查獲
    等情，惟堅決否認有何販賣第二級、第三級毒品而持有之意圖。辯稱：因前曾施
    用友人提供之毒品，為回請朋友，才購買如此多量，於買回家施用Ｋ他命後，心
    臟跳動快速，感覺不舒服，要到現場找「保明」者退貨，才全帶在身上，我確有
    施用毒品，不知為何檢驗結果，沒有施用毒品反應云云。
二、經查：
  (一)證人即查獲本件之員警彭俊華於原審證稱：因被告在桃園縣桃園市○○路六十號
    樓下逗留，講電話很久，認其形跡可疑上前盤查，被告打開隨身攜帶之皮包，拿
    出證件時，我看到皮包有疑似毒品的物品，就問被告是什麼東西，當場被告就拿
    出來，依據以往緝毒經驗，直覺是毒品等語（見原審卷第五十九頁、第六十二頁
    ），則警員係因被告由隨身皮包中取出證件而窺見毒品，於偶然機會查獲被告持
    有毒品，被告即主動交出，此情復據被告於警詢中供承屬實，則扣案之毒品，非
    違法搜索而取得，有證據能力。
  (二)本件查獲之物品經送鑑驗結果，紙捲煙三十支、大麻煙草一包（重零點二六公克
    、包裝重零點二一公克），均檢出含大麻成分，黃色圓形錠十一顆、紫紅色圓形
    錠十一顆，均檢出含ＭＤＭＡ成分，塑膠瓶裝之白色粉末三十二瓶，檢出含有Ｋ
    他命成分，有法務部調查局九十二年九月十六日調科壹字第０八０００六八二六
    號鑑定通知書、行政院衛生署管制藥品管理局管檢字第０九二０００七七０七號
    檢驗成績書附卷可佐（見偵查卷第十二頁至第十三頁、第三十二頁、原審卷第二
    十四頁、本院卷第四十一頁）。被告於警偵、原審及本院均供稱查獲之毒品，係
    購自向姓名、年籍不詳綽號「保明」之男子，則被告自承購買上開毒品而非法持
    有之事實，應堪認定。
  (三)扣案之毒品，數量甚多，種類非單一，如被告僅係供己施用，自無同時攜帶多種
    毒品，且只需帶所用量已足，何需隨身攜帶如此多量？又被告既於買後回家已施
    用，出門時何需攜帶大量毒品？又被告為警查獲後經採集尿液送請鑑驗結果，檢
    驗項目ＭＤＡ、ＭＤＭＡ、ＭＤＥＡ、大麻類均呈陰性反應，有昭信科技顧問股
    份有限公司濫用藥物陰性檢體檢驗報告、台灣檢驗科技股份有限公司濫用藥物尿
    液檢驗報告附卷可參（見原審卷第九十二頁、第九十三頁），堪認被告為警查獲
    當時並未施用毒品。再檢察官聲請羈押時，被告在原審法院供承當時沒有工作等
    情，既沒有工作，收入有限，竟將五萬元購得之毒品，攜往毒品泛濫之舞廳地區
    ，供友人免費吸，與常情相違。是被告先辯稱購入毒品供己施用，再辯稱要回請
    朋友一節，尚乏憑據，殊難憑信。
  (四)被告辯稱當日購買回家施用Ｋ他命後，因身體不適，欲尋「保明」退貨等情，若
    係屬實，何以於警訊、偵查初訊及聲請羈押暨原審法院訊問時，均未提及退貨之
    情。又被告於九十二年八月二十日下午三時許購得，至翌日凌晨二時五十分許遭
    警查獲，僅歷約十二小時，被告尿液檢體卻未有施用毒品反應，所辯因施用毒品
    不適而擬退貨乙節，疑竇重重。再依被告所述，其施用Ｋ他命感覺不舒服，則應
    退貨者為Ｋ他命，被告卻將三十支大麻煙及煙草一併攜帶，實有違情理。被告所
    辯欲退貨乙節，不足採信。
  (五)被告於警局已坦承有販賣毒品之意。於原審及本院，雖否認警詢筆錄之真實性，
    辯稱係遭警脅迫，並無販賣行為。惟原審為關於羈押聲請之訊問時，其確承認警
    詢筆錄實在（見聲羈卷第五頁），復以被告乃大學心理系畢業，年逾三十歲，並
    非全不知自己權益者，且曾在酒店服務過，並非初投入社會尚未有社會歷練之年
    輕人，豈有因未曾犯罪無經驗，害怕警察等之心理因素，即瞎編供詞。若非有販
    賣圖利之意圖，豈會對於販賣毒品之價格，知之甚詳（見偵查卷第五頁反面）；
    又施用毒品係違法行為，為常人所知，被告豈有不之理；況被告預借現金五萬元
    購買毒品請客，尤違常情。至證人乙○○、丁○○、丙○○於本院證述見過被告
    施用Ｋ他命、大麻，被告經濟情況良好，亦僅能證明被告於九十二年四月至六月
    曾施用毒品，及曾借錢予人等情，無法否定本件九十二年八月被告有販賣毒品之
    意圖，因三名證人或為被告老闆，或為朋友、學弟，所言難免迴護被告，無法遽
    予採信。
  (六)前揭毒品，或係藥丸、或係香煙形狀，Ｋ他命亦以瓶裝，實毋庸使用分裝袋等販
    毒工具，是縱於被告身上，未同時查獲該等工具，亦無礙於被告欲販賣圖利之意
    圖。
  (七)綜上所述，本件被告顯係購入毒品後，另行起意而基於販賣圖利之意圖持有毒品
    ，伺機販賣，事證明確，犯行堪以認定。
三、按毒品危害防制條例業於九十二年七月九日修正公布，並自九十三年一月九日施
    行，被告行為後，法律變更，比較修正前後毒品危害防制條例第五條之規定，修
    正後毒品危害防制條例增列意圖販賣而持有第四級毒品之處罰，依刑法第二條第
    一項但書規定，應適用修正前毒品危害防制條例論處。查大麻、ＭＤＭＡ、Ｋ他
    命，係修正前毒品危害防制條例第二條第二項第二款、第三款所列管之第二級、
    第三級毒品。核被告所為，係犯修正前毒品危害防制條例第五條第二項、第三項
    之意圖販賣而持有第二級及第三級毒品罪。被告購買第二級毒品後至意圖販賣而
    持有毒品前之單純持有第二級毒品行為，為意圖販賣而持有第二級毒品之高度行
    為所吸收，不另論罪；而同時購買第三級毒品後之單純持有第三級毒品部分，因
    法無明文處罰單純持有規定，自不構成犯罪。被告意圖販賣而持有第二級毒品行
    為，持有大麻捲煙、大麻煙草、ＭＤＭＡ，係屬單純一罪。其意圖販賣而同時持
    有第二級、第三級毒品罪間，有想像競合之裁判上一罪關係，應從一重論以意圖
    販賣而持有第二級毒品罪。另被告持有屬於第四級毒品之乳白色膠囊二十七顆、
    黃色膠囊十八顆、肉色圓形錠（一面有５字樣）四百顆部分，被告行為時，法律
    並無處罰規定，此部分並不構成犯罪，併此敘明。
四、原審以被告係犯持有第二級毒品罪論科，固非無見，惟查：
  (一)原審未察被告業於羈押訊問程序中坦承警詢之真實性、任意性，遽以其事後翻異
    前供即予採信，而否認警詢中被告自白之證據能力，尚有未洽。
  (二)被告預借現金販入五萬元之毒品後，隨身攜帶大量毒品，伺機販賣，已如前述，
    則原審逕採信被告所辯「要拿毒品回請朋友」云云，違反經驗法則及論理法則。
  (三)被告意圖販賣而持有之含毒品ＭＤＭＡ成分之黃色圓形錠十一顆、紫紅色圓形錠
    十一顆，原判決事實欄均載為各十二顆，其事實認定與證據所示不合。
  (四)原審遽信被告所辯，認定被告僅成立持有第二級毒品罪，而未認定被告意圖販賣
    而持有第二級品、第三級毒品罪，其認事用法即有未洽。
  (五)檢察官上訴，指摘原判決違法，為有理由，應由本院予以撤銷改判。爰審酌被告
    犯案動機、目的、手段、持有毒品之數量、犯罪所生之危害及犯後審理中否認態
    度等一切情狀，量處如主文第二項所示之刑。
五、扣案之第二級毒品大麻捲煙三十支、大麻煙草一包（重零點二六公克，包裝重零
    點二一公克）、ＭＤＭＡ二十二顆（黃色圓形錠、紫紅色圓形錠各十一顆）、Ｋ
    他命三十二瓶（驗餘含塑膠瓶毛重合計六十七點零五公克），係查獲之毒品，不
    問屬於犯人與否，應依修正前毒品危害防制條例第十八條第一項前段規定沒收銷
    燬之。另被告持有屬於第四級毒品之乳白色膠囊二十七顆、黃色膠囊十八顆、肉
    色圓形錠四百顆部分，被告行為時，法律並無處罰規定，此部分並不再構成犯罪
    ，與本件被告意圖販賣而持有第二級、第三級毒品罪犯行無關，自不得於本件併
    為沒收。
據上論斷，應依刑事訴訟法第三百六十九條第一項前段、第三百六十四條、第二百九
十九條第一項前段、修正前毒品危害防制條例第五條第二項、第三項、第十八條第一
項前段、刑法第二條第一項但書、第十一條前段、第五十五條前段，判決如主文。
本案經檢察官謝英民到庭執行職務。
中　　　華　　　民　　　國　　九十三　　年　　　八　　　月　　二十五　　日
                              臺灣高等法院刑事第五庭
                                  審判長法  官  曾　德　水
                                        法  官  林　勤　綱
                                        法  官  魏　新　國
右正本證明與原本無異。
如不服本判決，應於收受送達後十日內向本院提出上訴書狀，其未敘述上訴之理由者
並得於提起上訴後十日內向本院補提理由書（均須按他造當事人之人數附繕本）。
                                        書記官　陳　秋　雄
中　　　華　　　民　　　國　　九十三　　年　　　八　　　月　　二十七　　日
附錄：本判決論罪科刑法條全文
修正前毒品危害防制條例第五條第二項、第三項：
意圖販賣而持有第二級毒品者，處五年以上有期徒刑，得併科新臺幣五百萬元以下罰
金。
意圖販賣而持有第三級毒品者，處三年以上十年以下有期徒刑，得併科新臺幣三百萬
元以下罰金。
